---
title: "analise-Plano-Saúde"
author: "Rafawsa"
format: html
editor: visual
---

## Análise de uso de serviços de saúde por ter ou não plano de saúde privado

```{r}
#| warning: false

# Bibliotecas ----
library(tidyverse) # utilizar a sintaxe tidyverse com o R
library(survey)    # análise de pesquisas complexas
library(srvyr)     # provê notação tidyverse para o pacote survey 
library(PNSIBGE)   # acesso aos dados da PNS
library(broom)     # sumariza as informações dos modelos em formato tidy

```

### Acesso aos Dados da PNS 2013 e 2019

Para acessar os dados da PNS usaremos as funções do pacote PNSIBGE:

```{r}
#| warning: false

source("read-pns-data.R")
rm(var_pns_2013)
rm(var_pns_2019)
rm(pns13)
rm(pns19)
rm(dfpns13)
rm(dfpns19)


```

### Funções para Cálculo da Razão de Prevalência Bruta e Ajustada (Poisson)

```{r}
#| echo: false
#| warning: false

source("razao-prevalencia-bruta.R")
source("razao-prevalencia-ajustada.R")

```

#### Prevalência no uso de serviços de saúde tendo ou não Plano de Saúde Privado

Vamos calcular a prevalência bruta da população com DCNT em relação à população sem DCNT para as variáveis desfecho:

-   J014 - Uso de serviços de saúde nas duas últimas semanas,

-   J037 - Internação nos últimos 12 meses,

-   J002 - Deixar de realizar atividades nas duas últimas semanas por motivo de saúde

-   J011 - Consulta médica nos últimos 12 meses".

#### Cenário 12 - Razão de prevalência do uso de serviços de saúde para população SEM Plano de Saúde Privado em relação à população COM Plano de Saúde Privado

```{r}
#| warning: false

c12_pns13 <- 
  tibble(
    desfecho = c("J014", "J037", "J002", "J011"),  
    descricao = c("J014 - Uso de serviços de saúde nas duas últimas semanas",
                  "J037 - Internação nos últimos 12 meses",
                  "J002 - Deixar de realizar atividades nas duas últimas semanas por motivo de saúde",
                  "J011 - Consulta médica nos últimos 12 meses"),
    cenário = c("C12 - RP pop sem plano privado em rel a pop com plano privado"),
    pns = c("PNS 2013")
  )
c12_pns19 <- 
  tibble(
    desfecho = c("J014", "J037", "J002", "J011"),  
    descricao = c("J014 - Uso de serviços de saúde nas duas últimas semanas",
                  "J037 - Internação nos últimos 12 meses",
                  "J002 - Deixar de realizar atividades nas duas últimas semanas por motivo de saúde",
                  "J011 - Consulta médica nos últimos 12 meses"),
    cenário = c("C12 - RP pop sem plano privado em rel a pop com plano privado"),
    pns = c("PNS 2019")
  )

```

```{r}
#| warning: false

# RP Bruta:
c12_pns13 <- 
  c12_pns13|> 
  mutate(rp_bruta = map(desfecho, ~ calc_rp_bruta(svy13, "I001", .x,
                                                  exp_pos = "Não", exp_neg = "Sim",
                                                  des_pos = "Sim", des_neg = "Não"))) |> 
  unnest(rp_bruta) 

c12_pns19 <- 
  c12_pns19 |> 
  mutate(rp_bruta = map(desfecho, ~ calc_rp_bruta(svy19, "I00101", .x,
                                                  exp_pos = "Não", exp_neg = "Sim",
                                                  des_pos = "Sim", des_neg = "Não"))) |> 
  unnest(rp_bruta) 

```

```{r}
#| warning: false
# RP Ajustada
c12_pns13 <- 
  c12_pns13 |> 
  mutate(data = map(desfecho, ~ calc_razao_prevalencia_ajustada(svy13, "I001", .x,
                                                                exp_pos = "Não", exp_neg = "Sim",
                                                                des_pos = "Sim", des_neg = "Não"))) |> 
  unnest(data)

c12_pns19 <- 
  c12_pns19 |> 
  mutate(data = map(desfecho, ~ calc_razao_prevalencia_ajustada(svy19, "I00101", .x,
                                                                exp_pos = "Não", exp_neg = "Sim",
                                                                des_pos = "Sim", des_neg = "Não"))) |> 
  unnest(data)


```

```{r}
#| warning: false
# Resultados:

# Cenário 12 - Razão de prevalência do uso de serviços de saúde da população SEM Plano de Saúde Privado em relação à população COM Plano de Saúde Privado - PNS 2013
(c12_pns13)

# Cenário 12 - Razão de prevalência do uso de serviços de saúde da população SEM Plano de Saúde Privado em relação à população COM Plano de Saúde Privado - PNS 2019
(c12_pns19)

```

### Cenário 13 - Razão de prevalência do uso de serviços de saúde da população portadora de DCNT SEM Plano de Saúde Privado em relação a população portadora de DCNT COM Plano de Saúde Privado

```{r}
#| warning: false

c13_pns13 <- 
  tibble(
    desfecho = c("J014", "J037", "J002", "J011"),  
    descricao = c("J014 - Uso de serviços de saúde nas duas últimas semanas",
                  "J037 - Internação nos últimos 12 meses",
                  "J002 - Deixar de realizar atividades nas duas últimas semanas por motivo de saúde",
                  "J011 - Consulta médica nos últimos 12 meses"),
    cenário = c("C13 - RP pop port DCNT sem plano privado em rel a pop port de DCNT com plano privado"),
    pns = c("PNS 2013")
  )
c13_pns19 <- 
  tibble(
    desfecho = c("J014", "J037", "J002", "J011"),  
    descricao = c("J014 - Uso de serviços de saúde nas duas últimas semanas",
                  "J037 - Internação nos últimos 12 meses",
                  "J002 - Deixar de realizar atividades nas duas últimas semanas por motivo de saúde",
                  "J011 - Consulta médica nos últimos 12 meses"),
    cenário = c("C13 - RP pop port DCNT sem plano privado em rel a pop port de DCNT com plano privado"),
    pns = c("PNS 2019")
  )

```

```{r}
#| warning: false
# Dados:

c13_svy13 <- 
  svy13 |> 
    srvyr::filter(J007 == "Sim") 

c13_svy19 <- 
  svy19 |> 
    srvyr::filter(J007 == "Sim") 

```

```{r}
#| warning: false
# RP Bruta:
c13_pns13 <- 
  c13_pns13 |> 
  mutate(rp_bruta = map(desfecho, ~ calc_rp_bruta(c13_svy13, "I001", .,
                                                  exp_pos = "Não", exp_neg = "Sim",
                                                  des_pos = "Sim", des_neg = "Não"))) |>  
  unnest(rp_bruta) 

c13_pns19 <- 
  c13_pns19 |> 
  mutate(rp_bruta = map(desfecho, ~ calc_rp_bruta(c13_svy19, "I00101", .,
                                                  exp_pos = "Não", exp_neg = "Sim",
                                                  des_pos = "Sim", des_neg = "Não"))) |>
  unnest(rp_bruta) 


```

```{r}
#| warning: false
# RP Ajustada:
c13_pns13 <- 
  c13_pns13 |> 
  mutate(data = map(desfecho, ~ calc_razao_prevalencia_ajustada(c13_svy13, 
                                                                "I001",.,
                                                  exp_pos = "Não", exp_neg = "Sim",
                                                  des_pos = "Sim", des_neg = "Não"))) |>
  unnest(data)

c13_pns19 <- 
  c13_pns19 |> 
  mutate(data = map(desfecho, ~ calc_razao_prevalencia_ajustada(c13_svy19, 
                                                                "I00101",.,
                                                  exp_pos = "Não", exp_neg = "Sim",
                                                  des_pos = "Sim", des_neg = "Não"))) |>
  unnest(data)

```

```{r}
#| warning: false
# Resultados:

# Cenário 13 - Razão de prevalência do uso de serviços de saúde para a população sem DCNT e portadora de plano de saúde em relação a população com DCNT com plano de saúde - PNS 2013
(c13_pns13)

# Cenário 13 - Razão de prevalência do uso de serviços de saúde para a população sem DCNT e portadora de plano de saúde em relação a população com DCNT com plano de saúde - PNS 2019
(c13_pns19)

```

### Cenário 14 - Razão de prevalência do uso de serviços de saúde da população não portadora de DCNT sem plano de saúde em relação à população não portadora de DCNT com plano de saúde.

```{r}
#| warning: false

c14_pns13 <- 
  tibble(
    desfecho = c("J014", "J037", "J002", "J011"),  
    descricao = c("J014 - Uso de serviços de saúde nas duas últimas semanas",
                  "J037 - Internação nos últimos 12 meses",
                  "J002 - Deixar de realizar atividades nas duas últimas semanas por motivo de saúde",
                  "J011 - Consulta médica nos últimos 12 meses"),
    cenário = c("C14 - RP pop port DCNT sem plano privado em rel a pop port de DCNT com plano privado"),
    pns = c("PNS 2013")
  )

c14_pns19 <- 
  tibble(
    desfecho = c("J014", "J037", "J002", "J011"),  
    descricao = c("J014 - Uso de serviços de saúde nas duas últimas semanas",
                  "J037 - Internação nos últimos 12 meses",
                  "J002 - Deixar de realizar atividades nas duas últimas semanas por motivo de saúde",
                  "J011 - Consulta médica nos últimos 12 meses"),
    cenário = c("C14 - RP pop port DCNT sem plano privado em rel a pop port de DCNT com plano privado"),
    pns = c("PNS 2019")
  )

```

```{r}
#| warning: false

c14_svy13 <- 
  svy13 |> 
    srvyr::filter(J007 == "Não")

c14_svy19 <- 
  svy19 |> 
    srvyr::filter(J007 == "Não") 

```

```{r}
#| warning: false
# RP Bruta:
c14_pns13 <- 
  c14_pns13 |> 
  mutate(rp_bruta = map(desfecho, ~ calc_rp_bruta(c14_svy13, "I001", .,
                                                  exp_pos = "Não", exp_neg = "Sim",
                                                  des_pos = "Sim", des_neg = "Não"))) |>
  unnest(rp_bruta) 

c14_pns19 <- 
  c14_pns19 |> 
  mutate(rp_bruta = map(desfecho, ~ calc_rp_bruta(c14_svy19, "I00101", .,
                                                  exp_pos = "Não", exp_neg = "Sim",
                                                  des_pos = "Sim", des_neg = "Não"))) |> 
  unnest(rp_bruta) 

```

```{r}
#| warning: false
# RP Ajustada:
c14_pns13 <-
  c14_pns13 |>
  mutate(
    data = map(
      desfecho,
      ~ calc_razao_prevalencia_ajustada(
        c14_svy13,
        "I001",
        .,
        exp_pos = "Não",
        exp_neg = "Sim",
        des_pos = "Sim",
        des_neg = "Não"
      )
    )
  ) |>
  unnest(data)

c14_pns19 <-
  c14_pns19 |>
  mutate(
    data = map(
      desfecho,
      ~ calc_razao_prevalencia_ajustada(
        c14_svy19,
        "I00101",
        .,
        exp_pos = "Não",
        exp_neg = "Sim",
        des_pos = "Sim",
        des_neg = "Não"
      )
    )
  ) |>
  unnest(data)

```

```{r}
#| warning: false
# Resultados:

# Cenário 14 - Razão de prevalência do uso de serviços de saúde para a Exposição de possuir ou não plano de saúde privado para a população Não portadora de DCNT - PNS 2013
(c14_pns13)

# Cenário 14 - Razão de prevalência do uso de serviços de saúde para a Exposição de possuir ou não plano de saúde privado para a população Não portadora de DCNT - PNS 2019
(c14_pns19)

```

# Combinação dos Dados

```{r}
geral <-
  c12_pns13 |> 
  rbind(c12_pns19) |> 
  rbind(c13_pns13) |> 
  rbind(c13_pns19) |> 
  rbind(c14_pns13) |> 
  rbind(c14_pns19) |> 
  mutate(desfecho = factor(desfecho, levels = c("J014", "J037", "J002", "J011")),
         cenario = factor(`cenário`),
         pns = factor(pns))


```

J014

```{r}
dfj014 <- 
  geral |> 
  filter(desfecho == "J014")

this_title <- dfj014 |> distinct(descricao) |> pull(descricao) |> as.character()

dfj014 |> 
  ggplot(aes(x = estimate, y = cenario, group = pns), color = "darkblue") +
  geom_segment(data = dfj014, aes(x = conf.low, xend = conf.high, y = cenario, yend = cenario), color = "lightblue") +
  geom_point(color = "darkblue") +
  scale_y_discrete(limits=rev) +
  facet_grid(~pns) +
  theme_minimal() +
  theme(panel.spacing = unit(2, "lines")) +
  labs(title = this_title)

```

J037

```{r}
dfj037 <- 
  geral |> 
  filter(desfecho == "J037")

this_title <- dfj037 |> distinct(descricao) |> pull(descricao) |> as.character()

dfj037 |> 
  ggplot(aes(x = estimate, y = cenario, group = pns), color = "darkblue") +
  geom_segment(data = dfj037, aes(x = conf.low, xend = conf.high, y = cenario, yend = cenario), color = "lightblue") +
  geom_point(color = "darkblue") +
  scale_y_discrete(limits=rev) +
  facet_grid(~pns) +
  theme_minimal() +
  theme(panel.spacing = unit(2, "lines")) +
  labs(title = this_title)
```

J002

```{r}
dfj002 <- 
  geral |> 
  filter(desfecho == "J002")

this_title <- dfj002 |> distinct(descricao) |> pull(descricao) |> as.character()

dfj002 |> 
  ggplot(aes(x = estimate, y = cenario, group = pns), color = "darkblue") +
  geom_segment(data = dfj002, aes(x = conf.low, xend = conf.high, y = cenario, yend = cenario), color = "lightblue") +
  geom_point(color = "darkblue") +
  scale_y_discrete(limits=rev) +
  facet_grid(~pns) +
  theme_minimal() +
  theme(panel.spacing = unit(2, "lines")) +
  labs(title = this_title)

```

J011

```{r}
dfj011 <- 
  geral |> 
  filter(desfecho == "J011")

this_title <- dfj011 |> distinct(descricao) |> pull(descricao) |> as.character()

dfj011 |> 
  ggplot(aes(x = estimate, y = cenario, group = pns), color = "darkblue") +
  geom_segment(data = dfj011, aes(x = conf.low, xend = conf.high, y = cenario, yend = cenario), color = "lightblue") +
  geom_point(color = "darkblue") +
  scale_y_discrete(limits=rev) +
  facet_grid(~pns) +
  theme_minimal() +
  theme(panel.spacing = unit(2, "lines")) +
  labs(title = this_title)
```
