---
title: "analise-instrucao"
author: "Rafa"
format: html
editor: visual
---

## Análise de uso de serviços de saúde por grau de instrução

```{r}
#| warning: false

# Bibliotecas ----
library(tidyverse) # utilizar a sintaxe tidyverse com o R
library(survey)    # análise de pesquisas complexas
library(srvyr)     # provê notação tidyverse para o pacote survey 
library(PNSIBGE)   # acesso aos dados da PNS
library(broom)     # sumariza as informações dos modelos em formato tidy

```

### Acesso aos Dados da PNS 2013 e 2019

Para acessar os dados da PNS usaremos as funções do pacote PNSIBGE:

```{r}
#| warning: false

source("read-pns-data.R")
rm(var_pns_2013)
rm(var_pns_2019)
rm(pns13)
rm(pns19)
rm(dfpns13)
rm(dfpns19)


```

### Razão de Prevalência Bruta e Ajustada (Poisson)

```{r}
#| echo: false
#| warning: false

source("razao-prevalencia-bruta.R")
source("razao-prevalencia-ajustada.R")

```

#### Prevalência no uso de serviços de saúde por grau de instrução

Vamos calcular a prevalência bruta da população com DCNT em relação à população sem DCNT para as variáveis desfecho:

-   J014 - Uso de serviços de saúde nas duas últimas semanas,

-   J037 - Internação nos últimos 12 meses,

-   J002 - Deixar de realizar atividades nas duas últimas semanas por motivo de saúde

-   J011 - Consulta médica nos últimos 12 meses".

#### Cenário 6 - Razão de prevalência do uso de serviços de saúde para a Exposição do grau de instrução "Sem Instrução" e "Fundamental" para a população portadora de DCNT

```{r}
#| warning: false

c6_pns13_dcnt <- 
  tibble(
    desfecho = c("J014", "J037", "J002", "J011")  # variáveis investigadas
  )
c6_pns19_dcnt <- 
  tibble(
    desfecho = c("J014", "J037", "J002", "J011")  # variáveis investigadas
  )

```

```{r}
#| warning: false

# Dados:

# VDD004A - Grau de Instrução:
# "Superior Completo",
# "Médio ou Superior Incompleto",
# "Fundamental ou Médio Incompleto",
# "Sem Instrução ou Fundamental incompleto"

c6_svy13_dcnt <- 
  svy13 |> 
    srvyr::filter(J007 == "Sim") |> 
    srvyr::filter(instrucao %in% c("Sem Instrução ou Fundamental incompleto",
                                   "Superior Completo")) |> 
  mutate(instrucao = factor(instrucao, levels = c("Superior Completo",
                                                  "Sem Instrução ou Fundamental incompleto")),
         instrucao = relevel(instrucao, ref = "Superior Completo"))

c6_svy19_dcnt <- 
  svy19 |> 
    srvyr::filter(J007 == "Sim") |> 
    srvyr::filter(instrucao %in% c("Sem Instrução ou Fundamental incompleto",
                                   "Superior Completo")) |> 
  mutate(instrucao = factor(instrucao, levels = c("Superior Completo",
                                                  "Sem Instrução ou Fundamental incompleto")),
         instrucao = relevel(instrucao, ref = "Superior Completo"))

# svy13 |> srvyr::survey_count(instrucao)
# c6_svy13 |> srvyr::survey_count(instrucao)

```

```{r}
#| warning: false

# RP Bruta:
c6_pns13_dcnt <- 
  c6_pns13_dcnt |> 
  mutate(rp_bruta = map(desfecho, ~ calc_rp_bruta(c6_svy13_dcnt,
                                                  "instrucao", .x,
                                                  exp_pos =  "Sem Instrução ou Fundamental incompleto",
                                                  exp_neg = "Superior Completo",
                                                  des_pos = "Sim", 
                                                  des_neg = "Não"))) |> 
  unnest(rp_bruta) 

c6_pns19_dcnt <- 
  c6_pns19_dcnt |> 
  mutate(rp_bruta = map(desfecho, ~ calc_rp_bruta(c6_svy19_dcnt,
                                                  "instrucao", .x,
                                                  exp_pos =  "Sem Instrução ou Fundamental incompleto",
                                                  exp_neg = "Superior Completo",
                                                  des_pos = "Sim", 
                                                  des_neg = "Não"))) |> 
  unnest(rp_bruta) 

```

```{r}
#| warning: false
# RP Ajustada
c6_pns13_dcnt <- 
  c6_pns13_dcnt |> 
  mutate(data = map(desfecho, ~ calc_razao_prevalencia_ajustada(c6_svy13_dcnt, "instrucao", .x,
                                                  exp_pos = "Sem Instrução ou Fundamental incompleto", 
                                                  exp_neg = "Superior Completo",
                                                  des_pos = "Sim", des_neg = "Não")))  |> 
  unnest(data)

c6_pns19_dcnt <- 
  c6_pns19_dcnt |> 
  mutate(data = map(desfecho, ~ calc_razao_prevalencia_ajustada(c6_svy19_dcnt, "instrucao", .x,
                                                  exp_pos = "Sem Instrução ou Fundamental incompleto", 
                                                  exp_neg = "Superior Completo",
                                                  des_pos = "Sim", des_neg = "Não")))  |> 
  unnest(data)


```

```{r}
#| warning: false
# Resultados:

# Razão de prevalência do uso de serviços de saúde para a Exposição do grau de instrução "Sem Instrução" e "Fundamental" para a população portadora de DCNT - PNS 2013
(c6_pns13_dcnt)

# Razão de prevalência do uso de serviços de saúde para a Exposição do grau de instrução "Sem Instrução" e "Fundamental" para a população portadora de DCNT - PNS 2019
(c6_pns19_dcnt)

```

### Cenário 7 - Razão de prevalência do uso de serviços de saúde para a Exposição do grau de instrução "Fundamental" e "Superior" para a população portadora de DCNT

```{r}
#| warning: false

c7_pns13_dcnt <- 
  tibble(
    desfecho = c("J014", "J037", "J002", "J011"),   # variáveis investigadas
  )
c7_pns19_dcnt <- 
  tibble(
    desfecho = c("J014", "J037", "J002", "J011"),   # variáveis investigadas
  )

```

```{r}
#| warning: false
# Dados:

# VDD004A - Grau de Instrução:
# "Superior Completo",
# "Médio ou Superior Incompleto",
# "Fundamental ou Médio Incompleto",
# "Sem Instrução ou Fundamental incompleto"

c7_svy13_dcnt <- 
  svy13 |> 
    srvyr::filter(J007 == "Sim") |> 
    srvyr::filter(instrucao %in% c("Fundamental ou Médio Incompleto",
                                   "Superior Completo")) |> 
  mutate(instrucao = factor(instrucao, levels = c("Superior Completo",
                                                  "Fundamental ou Médio Incompleto")),
         instrucao = relevel(instrucao, ref = "Superior Completo"))

# svy13 |> srvyr::survey_count(instrucao)
# c7_svy13_dcnt |> srvyr::survey_count(instrucao)

c7_svy19_dcnt <- 
  svy19 |> 
    srvyr::filter(J007 == "Sim") |> 
    srvyr::filter(instrucao %in% c("Fundamental ou Médio Incompleto",
                                   "Superior Completo")) |> 
  mutate(instrucao = factor(instrucao, levels = c("Superior Completo",
                                                  "Fundamental ou Médio Incompleto")),
         instrucao = relevel(instrucao, ref = "Superior Completo"))

```

```{r}
#| warning: false
# RP Bruta:
c7_pns13_dcnt <- 
  c7_pns13_dcnt |> 
  mutate(rp_bruta = map(desfecho, ~ calc_rp_bruta(c7_svy13_dcnt,
                                                  "instrucao", .x,
                                                  exp_pos = "Fundamental ou Médio Incompleto",
                                                  exp_neg = "Superior Completo",
                                                  des_pos = "Sim", 
                                                  des_neg = "Não"))) |> 
  unnest(rp_bruta) 

c7_pns19_dcnt <- 
  c7_pns19_dcnt |> 
  mutate(rp_bruta = map(desfecho, ~ calc_rp_bruta(c7_svy19_dcnt, 
                                                  "instrucao", .x,
                                                  exp_pos = "Fundamental ou Médio Incompleto",
                                                  exp_neg = "Superior Completo",
                                                  des_pos = "Sim", 
                                                  des_neg = "Não"))) |> 
  unnest(rp_bruta) 


```

```{r}
#| warning: false
# RP Ajustada:
c7_pns13_dcnt <- 
  c7_pns13_dcnt |> 
  mutate(data = map(desfecho, ~ calc_razao_prevalencia_ajustada(c7_svy13_dcnt, 
                                                                "instrucao",.,
                                                  exp_pos = "Fundamental ou Médio Incompleto",
                                                  exp_neg = "Superior Completo", 
                     
                                                  des_pos = "Sim", 
                                                  des_neg = "Não"))) |>
  unnest(data)

c7_pns19_dcnt <- 
  c7_pns19_dcnt |> 
  mutate(data = map(desfecho, ~ calc_razao_prevalencia_ajustada(c7_svy19_dcnt, 
                                                                "instrucao",.,
                                                  exp_pos = "Fundamental ou Médio Incompleto",
                                                  exp_neg = "Superior Completo", 
                     
                                                  des_pos = "Sim", 
                                                  des_neg = "Não"))) |>
  unnest(data)

```

```{r}
#| warning: false
# Resultados:

# Razão de prevalência do uso de serviços de saúde para a Exposição do grau de instrução "Fundamental" e "Superior" para a população portadora de DCNT - PNS 2013
(c7_pns13_dcnt)

# Razão de prevalência do uso de serviços de saúde para a Exposição do grau de instrução "Fundamental" e "Superior" para a população portadora de DCNT - PNS 2019
(c7_pns19_dcnt)

```

### Cenário 8 - Razão de prevalência do uso de serviços de saúde para a Exposição do grau de instrução "Médio" e "Superior" para a população portadora de DCNT

```{r}
#| warning: false

c8_pns13_dcnt <- 
  tibble(
    desfecho = c("J014", "J037", "J002", "J011"),   # variáveis investigadas
  )
c8_pns19_dcnt <- 
  tibble(
    desfecho = c("J014", "J037", "J002", "J011"),   # variáveis investigadas
  )

```

```{r}
#| warning: false
# Dados:

# VDD004A - Grau de Instrução:
# "Superior Completo",
# "Médio ou Superior Incompleto",
# "Fundamental ou Médio Incompleto",
# "Sem Instrução ou Fundamental incompleto"

c8_svy13_dcnt <- 
  svy13 |> 
    srvyr::filter(J007 == "Sim") |> 
    srvyr::filter(instrucao %in% c("Médio ou Superior Incompleto",
                                   "Superior Completo")) |> 
  mutate(instrucao = factor(instrucao, levels = c("Superior Completo",
                                                  "Médio ou Superior Incompleto")),
         instrucao = relevel(instrucao, ref = "Superior Completo"))

# svy13 |> srvyr::survey_count(instrucao)
# c8_svy13_dcnt |> srvyr::survey_count(instrucao)

c8_svy19_dcnt <- 
  svy19 |> 
    srvyr::filter(J007 == "Sim") |> 
    srvyr::filter(instrucao %in% c("Médio ou Superior Incompleto",
                                   "Superior Completo")) |> 
  mutate(instrucao = factor(instrucao, levels = c("Superior Completo",
                                                  "Médio ou Superior Incompleto")),
         instrucao = relevel(instrucao, ref = "Superior Completo"))

```

```{r}
#| warning: false
# RP Bruta:
c8_pns13_dcnt <- 
  c8_pns13_dcnt |> 
  mutate(rp_bruta = map(desfecho, ~ calc_rp_bruta(c8_svy13_dcnt,
                                                  "instrucao", .x,
                                                  exp_pos = "Médio ou Superior Incompleto",
                                                  exp_neg = "Superior Completo",
                                                  des_pos = "Sim", 
                                                  des_neg = "Não"))) |>  
  unnest(rp_bruta) 

c8_pns19_dcnt <- 
  c8_pns19_dcnt |> 
  mutate(rp_bruta = map(desfecho, ~ calc_rp_bruta(c8_svy19_dcnt,
                                                  "instrucao", .x,
                                                  exp_pos = "Médio ou Superior Incompleto",
                                                  exp_neg = "Superior Completo",
                                                  des_pos = "Sim", 
                                                  des_neg = "Não"))) |> 
  unnest(rp_bruta) 


```

```{r}
#| warning: false
# RP Ajustada:
c8_pns13_dcnt <- 
  c8_pns13_dcnt |> 
  mutate(data = map(desfecho, ~ calc_razao_prevalencia_ajustada(c8_svy13_dcnt, 
                                                                "instrucao",.,
                                                  exp_pos = "Médio ou Superior Incompleto",
                                                  exp_neg = "Superior Completo", 
                     
                                                  des_pos = "Sim", 
                                                  des_neg = "Não"))) |>
  unnest(data)

c8_pns19_dcnt <- 
  c8_pns19_dcnt |> 
  mutate(data = map(desfecho, ~ calc_razao_prevalencia_ajustada(c8_svy19_dcnt, 
                                                                "instrucao",.,
                                                  exp_pos = "Médio ou Superior Incompleto",
                                                  exp_neg = "Superior Completo", 
                     
                                                  des_pos = "Sim", 
                                                  des_neg = "Não"))) |>
  unnest(data)

```

```{r}
#| warning: false
# Resultados:

# Razão de prevalência do uso de serviços de saúde para a Exposição do grau de instrução "Médio" e "Superior" para a população portadora de DCNT - PNS 2013
(c8_pns13_dcnt)

# Razão de prevalência do uso de serviços de saúde para a Exposição do grau de instrução "Médio" e "Superior" para a população portadora de DCNT - PNS 2019
(c8_pns19_dcnt)

```

#### Cenário 9 - Razão de prevalência do uso de serviços de saúde para a Exposição do grau de instrução "Sem Instrução" e "Superior" para a população NÃO portadora de DCNT

```{r}
#| warning: false

c9_pns13_no_dcnt <- 
  tibble(
    desfecho = c("J014", "J037", "J002", "J011")  # variáveis investigadas
  )
c9_pns19_no_dcnt <- 
  tibble(
    desfecho = c("J014", "J037", "J002", "J011")  # variáveis investigadas
  )

```

```{r}
#| warning: false

# Dados:

# VDD004A - Grau de Instrução:
# "Superior Completo",
# "Médio ou Superior Incompleto",
# "Fundamental ou Médio Incompleto",
# "Sem Instrução ou Fundamental incompleto"

c9_svy13_no_dcnt <- 
  svy13 |> 
    srvyr::filter(J007 == "Não") |> 
    srvyr::filter(instrucao %in% c("Sem Instrução ou Fundamental incompleto",
                                   "Superior Completo")) |> 
  mutate(instrucao = factor(instrucao, levels = c("Superior Completo",
                                                  "Sem Instrução ou Fundamental incompleto")),
         instrucao = relevel(instrucao, ref = "Superior Completo"))

c9_svy19_no_dcnt <- 
  svy19 |> 
    srvyr::filter(J007 == "Não") |> 
    srvyr::filter(instrucao %in% c("Sem Instrução ou Fundamental incompleto",
                                   "Superior Completo")) |> 
  mutate(instrucao = factor(instrucao, levels = c("Superior Completo",
                                                  "Sem Instrução ou Fundamental incompleto")),
         instrucao = relevel(instrucao, ref = "Superior Completo"))

# svy13 |> srvyr::survey_count(instrucao)
# c6_svy13 |> srvyr::survey_count(instrucao)

```

```{r}
#| warning: false

# RP Bruta:
c9_pns13_no_dcnt <- 
  c9_pns13_no_dcnt |> 
  mutate(rp_bruta = map(desfecho, ~ calc_rp_bruta(c9_svy13_no_dcnt,
                                                  "instrucao", .x,
                                                  exp_pos = "Sem Instrução ou Fundamental incompleto", 
                                                  exp_neg = "Superior Completo",
                                                  des_pos = "Sim", 
                                                  des_neg = "Não"))) |> 
  unnest(rp_bruta) 

c9_pns19_no_dcnt <- 
  c9_pns19_no_dcnt |> 
  mutate(rp_bruta = map(desfecho, ~ calc_rp_bruta(c9_svy19_no_dcnt,
                                                  "instrucao", .x,
                                                  exp_pos = "Sem Instrução ou Fundamental incompleto", 
                                                  exp_neg = "Superior Completo",
                                                  des_pos = "Sim", 
                                                  des_neg = "Não"))) |> 
  unnest(rp_bruta) 

```

```{r}
#| warning: false
# RP Ajustada
c9_pns13_no_dcnt <- 
  c9_pns13_no_dcnt |> 
  mutate(data = map(desfecho, ~ calc_razao_prevalencia_ajustada(c9_svy13_no_dcnt, "instrucao", .x,
                                                  exp_pos = "Sem Instrução ou Fundamental incompleto", 
                                                  exp_neg = "Superior Completo",
                     
                                                  des_pos = "Sim", des_neg = "Não")))  |> 
  unnest(data)

c9_pns19_no_dcnt <- 
  c9_pns19_no_dcnt |> 
  mutate(data = map(desfecho, ~ calc_razao_prevalencia_ajustada(c9_svy19_no_dcnt, "instrucao", .x,
                                                  exp_pos = "Sem Instrução ou Fundamental incompleto", 
                                                  exp_neg = "Superior Completo",
                     
                                                  des_pos = "Sim", des_neg = "Não")))  |> 
  unnest(data)


```

```{r}
#| warning: false
# Resultados:

# Razão de prevalência do uso de serviços de saúde para a Exposição do grau de instrução "Sem Instrução" e "Superior" para a população NÃO portadora de DCNT - PNS 2013
(c9_pns13_no_dcnt)

# Razão de prevalência do uso de serviços de saúde para a Exposição do grau de instrução "Sem Instrução" e "Superior" para a população NÃO portadora de DCNT - PNS 2019
(c9_pns19_no_dcnt)

```

### Cenário 10 - Razão de prevalência do uso de serviços de saúde para a Exposição do grau de instrução "Fundamental" e "Superior" para a população NÃO portadora de DCNT

```{r}
#| warning: false

c10_pns13_no_dcnt <- 
  tibble(
    desfecho = c("J014", "J037", "J002", "J011"),   # variáveis investigadas
  )
c10_pns19_no_dcnt <- 
  tibble(
    desfecho = c("J014", "J037", "J002", "J011"),   # variáveis investigadas
  )

```

```{r}
#| warning: false
# Dados:

# VDD004A - Grau de Instrução:
# "Superior Completo",
# "Médio ou Superior Incompleto",
# "Fundamental ou Médio Incompleto",
# "Sem Instrução ou Fundamental incompleto"

c10_svy13_no_dcnt <- 
  svy13 |> 
    srvyr::filter(J007 == "Não") |> 
    srvyr::filter(instrucao %in% c("Fundamental ou Médio Incompleto",
                                   "Superior Completo")) |> 
  mutate(instrucao = factor(instrucao, levels = c("Superior Completo",
                                                  "Fundamental ou Médio Incompleto")),
         instrucao = relevel(instrucao, ref = "Superior Completo"))

# svy13 |> srvyr::survey_count(instrucao)
# c7_svy13_dcnt |> srvyr::survey_count(instrucao)

c10_svy19_no_dcnt <- 
  svy19 |> 
    srvyr::filter(J007 == "Não") |> 
    srvyr::filter(instrucao %in% c("Fundamental ou Médio Incompleto",
                                   "Superior Completo")) |> 
  mutate(instrucao = factor(instrucao, levels = c("Superior Completo",
                                                  "Fundamental ou Médio Incompleto")),
         instrucao = relevel(instrucao, ref = "Superior Completo"))

```

```{r}
#| warning: false
# RP Bruta:
c10_pns13_no_dcnt <- 
  c10_pns13_no_dcnt |> 
  mutate(rp_bruta = map(desfecho, ~ calc_rp_bruta(c10_svy13_no_dcnt, "instrucao", .,
                                                  exp_pos = "Fundamental ou Médio Incompleto", 
                                                  exp_neg = "Superior Completo",
                                                  des_pos = "Sim", 
                                                  des_neg = "Não"))) |> 
  unnest(rp_bruta) 

c10_pns19_no_dcnt <- 
  c10_pns19_no_dcnt |> 
  mutate(rp_bruta = map(desfecho, ~ calc_rp_bruta(c10_svy19_no_dcnt, "instrucao", .,
                                                  exp_pos = "Fundamental ou Médio Incompleto", 
                                                  exp_neg = "Superior Completo",
                                                  des_pos = "Sim", 
                                                  des_neg = "Não"))) |> 
  unnest(rp_bruta) 


```

```{r}
#| warning: false
# RP Ajustada:
c10_pns13_no_dcnt <- 
  c10_pns13_no_dcnt |> 
  mutate(data = map(desfecho, ~ calc_razao_prevalencia_ajustada(c10_svy13_no_dcnt, 
                                                                "instrucao",.,
                                                  exp_pos = "Fundamental ou Médio Incompleto",
                                                  exp_neg = "Superior Completo", 
                                                  des_pos = "Sim", 
                                                  des_neg = "Não"))) |>
  unnest(data)

c10_pns19_no_dcnt <- 
  c10_pns19_no_dcnt |> 
  mutate(data = map(desfecho, ~ calc_razao_prevalencia_ajustada(c10_svy19_no_dcnt, 
                                                                "instrucao",.,
                                                  exp_pos = "Fundamental ou Médio Incompleto",
                                                  exp_neg = "Superior Completo", 
                                                  des_pos = "Sim", 
                                                  des_neg = "Não"))) |>
  unnest(data)

```

```{r}
#| warning: false
# Resultados:

# Razão de prevalência do uso de serviços de saúde para a Exposição do grau de instrução "Fundamental" e "Superior" para a população NÃO portadora de DCNT - PNS 2013
(c10_pns13_no_dcnt)

# Razão de prevalência do uso de serviços de saúde para a Exposição do grau de instrução "Fundamental" e "Superior" para a população NÃO portadora de DCNT - PNS 2019
(c10_pns19_no_dcnt)

```

### Cenário 11 - Razão de prevalência do uso de serviços de saúde para a Exposição do grau de instrução "Médio" e "Superior" para a população Não portadora de DCNT

```{r}
#| warning: false

c11_pns13_no_dcnt <- 
  tibble(
    desfecho = c("J014", "J037", "J002", "J011"),   # variáveis investigadas
  )
c11_pns19_no_dcnt <- 
  tibble(
    desfecho = c("J014", "J037", "J002", "J011"),   # variáveis investigadas
  )

```

```{r}
#| warning: false
# Dados:

# VDD004A - Grau de Instrução:
# "Superior Completo",
# "Médio ou Superior Incompleto",
# "Fundamental ou Médio Incompleto",
# "Sem Instrução ou Fundamental incompleto"

c11_svy13_no_dcnt <- 
  svy13 |> 
    srvyr::filter(J007 == "Não") |> 
    srvyr::filter(instrucao %in% c("Médio ou Superior Incompleto",
                                   "Superior Completo")) |> 
  mutate(instrucao = factor(instrucao, levels = c("Superior Completo",
                                                  "Médio ou Superior Incompleto")),
         instrucao = relevel(instrucao, ref = "Superior Completo"))

# svy13 |> srvyr::survey_count(instrucao)
# c8_svy13_dcnt |> srvyr::survey_count(instrucao)

c11_svy19_no_dcnt <- 
  svy19 |> 
    srvyr::filter(J007 == "Não") |> 
    srvyr::filter(instrucao %in% c("Médio ou Superior Incompleto",
                                   "Superior Completo")) |> 
  mutate(instrucao = factor(instrucao, levels = c("Superior Completo",
                                                  "Médio ou Superior Incompleto")),
         instrucao = relevel(instrucao, ref = "Superior Completo"))

```

```{r}
#| warning: false
# RP Bruta:
c11_pns13_no_dcnt <- 
  c11_pns13_no_dcnt |> 
  mutate(rp_bruta = map(desfecho, ~ calc_rp_bruta(c11_svy13_no_dcnt, 
                                                  "instrucao", .,
                                                  exp_pos = "Médio ou Superior Incompleto", 
                                                  exp_neg = "Superior Completo",
                                                  des_pos = "Sim", 
                                                  des_neg = "Não"))) |> 
  unnest(rp_bruta) 

c11_pns19_no_dcnt <- 
  c11_pns19_no_dcnt |> 
  mutate(rp_bruta = map(desfecho, ~ calc_rp_bruta(c11_svy19_no_dcnt, "instrucao", .,
                                                  exp_pos = "Médio ou Superior Incompleto", 
                                                  exp_neg = "Superior Completo",
                                                  des_pos = "Sim", 
                                                  des_neg = "Não"))) |>  
  unnest(rp_bruta) 


```

```{r}
#| warning: false
# RP Ajustada:
c11_pns13_no_dcnt <- 
  c11_pns13_no_dcnt |> 
  mutate(data = map(desfecho, ~ calc_razao_prevalencia_ajustada(c11_svy13_no_dcnt, 
                                                                "instrucao",.,
                                                  exp_pos = "Médio ou Superior Incompleto",
                                                  exp_neg = "Superior Completo", 
                                                  des_pos = "Sim", 
                                                  des_neg = "Não"))) |>
  unnest(data)

c11_pns19_no_dcnt <- 
  c11_pns19_no_dcnt |> 
  mutate(data = map(desfecho, ~ calc_razao_prevalencia_ajustada(c11_svy19_no_dcnt, 
                                                                "instrucao",.,
                                                  exp_pos = "Médio ou Superior Incompleto",
                                                  exp_neg = "Superior Completo", 
                                                  des_pos = "Sim", 
                                                  des_neg = "Não"))) |>
  unnest(data)

```

```{r}
#| warning: false
# Resultados:

# Razão de prevalência do uso de serviços de saúde para a Exposição do grau de instrução "Médio" e "Superior" para a população NÃO portadora de DCNT - PNS 2013
(c11_pns13_no_dcnt)

# Razão de prevalência do uso de serviços de saúde para a Exposição do grau de instrução "Médio" e "Superior" para a população portadora de DCNT - PNS 2019
(c11_pns19_no_dcnt)

```
