---
title: "Análise do Comportamento da População Brasileira Portadora de Doenças Crônicas Não Transmissíveis segundo as PNS 2013 e 2019"
format: 
  html:
    number-sections: true
    number-offset: 2
    number-depth: 3
editor: visual
execute:
  warning: false
  error: false
---

### Análise de dados de pesquisa complexa utilizando os pacotes srvyr and survey do R

```{r}
#| warning: false

# Bibliotecas ----
library(tidyverse) # utilizar a sintaxe tidyverse com o R
library(survey)    # análise de pesquisas complexas
library(srvyr)     # provê notação tidyverse para o pacote survey 
library(PNSIBGE)   # acesso aos dados da PNS
library(broom)     # sumariza as informações dos modelos em formato tidy

```

### Acesso aos Dados da PNS 2013 e 2019

Para acessar os dados da PNS usaremos as funções do pacote PNSIBGE:

```{r}
#| warning: false

source("read-pns-data.R")
rm(var_pns_2013)
rm(var_pns_2019)
rm(dfpns13)
rm(dfpns19)


```

### Razão de Prevalência Bruta e Ajustada (Poisson)

```{r}
#| warning: false

source("razao-prevalencia-bruta.R")
source("razao-prevalencia-ajustada.R")

```

### Análise do comportamento da população portadora de DCNT em relação ao uso dos serviços de saúde

#### Prevalência no uso de serviços de saúde da população com DCNT em relação à população sem DCNT

Vamos calcular a prevalência bruta da população com DCNT em relação à população sem DCNT para as variáveis desfecho:

-   J014 - Uso de serviços de saúde nas duas últimas semanas,

-   J037 - Internação nos últimos 12 meses,

-   J002 - Deixar de realizar atividades nas duas últimas semanas por motivo de saúde

-   J011 - Consulta médica nos últimos 12 meses".

### Cenário 1 - Razão de prevalência do uso de serviços de saúde da população portadora em relação à população não portadora de DCNT.

```{r}
#| warning: false

c1_pns13 <- 
  tibble(
    desfecho = c("J014", "J037", "J002", "J011")  # variáveis investigadas
  )
c1_pns19 <- 
  tibble(
    desfecho = c("J014", "J037", "J002", "J011")  # variáveis investigadas
  )

```

```{r}
#| warning: false
# RP Bruta:
c1_pns13 <- 
  c1_pns13 |> 
  mutate(rp_bruta = map(desfecho, ~ calc_rp_bruta(svy13, "J007", .))) |> 
  unnest(rp_bruta) 
c1_pns19 <- 
  c1_pns19 |> 
  mutate(rp_bruta = map(desfecho, ~ calc_rp_bruta(svy19, "J007", .))) |> 
  unnest(rp_bruta) 

```

```{r}
#| warning: false
# RP Ajustada
c1_pns13 <- 
  c1_pns13 |> 
  mutate(data = map2("J007", desfecho, ~ calc_razao_prevalencia_ajustada(svy13, .x, .y))) |> 
  unnest(data)
c1_pns19 <- 
  c1_pns19 |> 
  mutate(data = map2("J007", desfecho, ~ calc_razao_prevalencia_ajustada(svy19, .x, .y))) |> 
  unnest(data) 


```

```{r}
#| warning: false
# Resultados:

# Cenário 1: Razão de prevalência do uso de serviços de saúde da população portadora em relação à população não portadora de DCNT - PNS 2013.
(c1_pns13)

# Cenário 1:  Razão de prevalência do uso de serviços de saúde da população portadora em relação à população não portadora de DCNT - PNS 2019.
(c1_pns19)

```

### Cenário 2 - Razão de prevalência do uso de serviços de saúde da população feminina portadora de DCNT em relação à população feminina não portadora de DCNT.

```{r}
#| warning: false
c2_pns13 <- 
  tibble(
    desfecho = c("J014", "J037", "J002", "J011"),   # variáveis investigadas
  )
c2_pns19 <- 
  tibble(
    desfecho = c("J014", "J037", "J002", "J011"),   # variáveis investigadas
  )

```

```{r}
#| warning: false
# Data:
pop_fem13 <- 
  svy13 |> 
  filter(C006 == "Feminino")
pop_fem19 <- 
  svy19 |> 
  filter(C006 == "Mulher")

```

```{r}
#| warning: false

# RP Bruta:
c2_pns13 <- 
  c2_pns13 |> 
  mutate(rp_bruta = map(desfecho, ~ calc_rp_bruta(pop_fem13, "J007", .))) |> 
  unnest(rp_bruta) 

c2_pns19 <- 
  c2_pns19 |> 
  mutate(rp_bruta = map(desfecho, ~ calc_rp_bruta(pop_fem19, "J007", .))) |> 
  unnest(rp_bruta) 


```

```{r}
#| warning: false
# RP Ajustada:
c2_pns13 <- 
  c2_pns13 |> 
  mutate(data = map2("J007", desfecho, ~ calc_razao_prevalencia_ajustada(pop_fem13, .x, .y))) |> 
  unnest(data)
c2_pns19 <- 
  c2_pns19 |> 
  mutate(data = map2("J007", desfecho, ~ calc_razao_prevalencia_ajustada(pop_fem19, .x, .y))) |> 
  unnest(data) 

```

```{r}
#| warning: false
# Resultados:

# Cenário 2: Razão de prevalência do uso de serviços de saúde da população feminina portadora de DCNT em relação à população feminina não portadora de DCNT. - PNS 2013
(c2_pns13)

# Cenário 2: Razão de prevalência do uso de serviços de saúde da população feminina portadora de DCNT em relação à população feminina não portadora de DCNT. - PNS 2019
(c2_pns19)

```

### Cenário 3 - Razão de prevalência do uso de serviços de saúde da população masculina portadora de DCNT em relação à população masculina não portadora de DCNT.

```{r}
#| warning: false
c3_pns13 <- 
  tibble(
    desfecho = c("J014", "J037", "J002", "J011"),   # variáveis investigadas
  )
c3_pns19 <- 
  tibble(
    desfecho = c("J014", "J037", "J002", "J011"),   # variáveis investigadas
  )


```

```{r}
#| warning: false

# Dados:
pop_masc13 <- 
  svy13 |> 
  srvyr::filter(C006 == "Masculino")
pop_masc19 <- 
  svy19 |> 
  srvyr::filter(C006 == "Homem")

```

```{r}
#| warning: false
# RP Bruta:
c3_pns13 <- 
  c3_pns13 |> 
  mutate(rp_bruta = map(desfecho, ~ calc_rp_bruta(pop_masc13, "J007", .))) |> 
  unnest(rp_bruta) 
c3_pns19 <- 
  c3_pns19 |> 
  mutate(rp_bruta = map(desfecho, ~ calc_rp_bruta(pop_masc19, "J007", .))) |> 
  unnest(rp_bruta) 


```

```{r}
#| warning: false
# RP Ajustada:
c3_pns13 <- 
  c3_pns13 |> 
  mutate(data = map2("J007", desfecho, ~ calc_razao_prevalencia_ajustada(pop_masc13, .x, .y))) |> 
  unnest(data)

c3_pns19 <- 
  c3_pns19 |> 
  mutate(data = map2("J007", desfecho, ~ calc_razao_prevalencia_ajustada(pop_masc19, .x, .y))) |> 
  unnest(data) 

```

```{r}
#| warning: false
# Resultados:

# Cenário 3 - Razão de prevalência do uso de serviços de saúde da população masculina portadora de DCNT em relação à população masculina não portadora de DCNT. PNS 2013
(c3_pns13)

# Cenário 3 - Razão de prevalência do uso de serviços de saúde da população masculina portadora de DCNT em relação à população masculina não portadora de DCNT. PNS 2019
(c3_pns19)

```

### Cenário 4 - Razão de prevalência do uso de serviços de saúde, considerando a população feminina em relação à masculina para o subgrupo da população portadora de DCNT.

```{r}
c4_pns13 <- 
  tibble(
    desfecho = c("J014", "J037", "J002", "J011"),   # variáveis investigadas
  )
c4_pns19 <- 
  tibble(
    desfecho = c("J014", "J037", "J002", "J011"),   # variáveis investigadas
  )

```

```{r}
# População:
dcnt13 <- 
  svy13 |> 
  srvyr::filter(J007 == "Sim")
dcnt19 <- 
  svy19 |> 
  srvyr::filter(J007 == "Sim")

```

```{r}
# RP Bruta:
c4_pns13 <- 
  c4_pns13 |> 
  mutate(rp_bruta = map(desfecho, ~ calc_rp_bruta(dcnt13, "C006", ., 
                                                  exp_pos = "Feminino", 
                                                  exp_neg = "Masculino",
                                                  des_pos = "Sim", des_neg = "Não"))) |> 
  unnest(rp_bruta) 

c4_pns19 <- 
  c4_pns19 |> 
  mutate(rp_bruta = map(desfecho, ~ calc_rp_bruta(dcnt19, "C006", .,
                                                  exp_pos = "Mulher", exp_neg = "Homem",
                                                  des_pos = "Sim", des_neg = "Não"))) |> 
  unnest(rp_bruta) 

```

```{r}
# RP Ajustada
c4_pns13 <- 
  c4_pns13 |> 
  mutate(data = map2("C006", 
                     desfecho, 
                     ~ calc_razao_prevalencia_ajustada(dcnt13, .x, .y,
                                                  exp_pos = "Feminino", 
                                                  exp_neg = "Masculino",
                                                  des_pos = "Sim", 
                                                  des_neg = "Não"))) |> 
  unnest(data)

c4_pns19 <- 
  c4_pns19 |> 
  mutate(data = map2("C006", 
                     desfecho, 
                     ~ calc_razao_prevalencia_ajustada(dcnt19, .x, .y,
                                                  exp_pos = "Mulher", 
                                                  exp_neg = "Homem",
                                                  des_pos = "Sim", 
                                                  des_neg = "Não"))) |> 
  unnest(data) 


```

```{r}
#| warning: false
# Resultados:
# Cenário 4 - Razão de prevalência do uso de serviços de saúde, considerando a população feminina em relação à masculina para o subgrupo da população portadora de DCNT. PNS 2013.
(c4_pns13)

# Cenário 4 - Razão de prevalência do uso de serviços de saúde, considerando a população feminina em relação à masculina para o subgrupo da população portadora de DCNT. PNS 2019.
(c4_pns19)

```

### Cenário 5 - Razão de prevalência do uso de serviços de saúde, considerando a população feminina em relação à masculina para o subgrupo da população não portadora de DCNT.

```{r}
#| warning: false
c5_pns13 <- 
  tibble(
    desfecho = c("J014", "J037", "J002", "J011"),   # variáveis investigadas
  )
c5_pns19 <- 
  tibble(
    desfecho = c("J014", "J037", "J002", "J011"),   # variáveis investigadas
  )


```

```{r}
#| warning: false
# Dados:
not_dcnt13 <- 
  svy13 |> 
  filter(J007 == "Não")
not_dcnt19 <- 
  svy19 |> 
  filter(J007 == "Não")

```

```{r}
#| warning: false
# RP Bruta:
c5_pns13 <- 
  c5_pns13 |> 
  mutate(rp_bruta = map(desfecho, ~ calc_rp_bruta(not_dcnt13, "C006", ., 
                                                  exp_pos = "Feminino", exp_neg = "Masculino",
                                                  des_pos = "Sim", des_neg = "Não"))) |> 
  unnest(rp_bruta) 

c5_pns19 <- 
  c5_pns19 |> 
  mutate(rp_bruta = map(desfecho, ~ calc_rp_bruta(not_dcnt19, "C006", .,
                                                  exp_pos = "Mulher", exp_neg = "Homem",
                                                  des_pos = "Sim", des_neg = "Não"))) |> 
  unnest(rp_bruta) 


```

```{r}
#| warning: false
# RP Ajustada:
c5_pns13 <- 
  c5_pns13 |> 
  mutate(data = map2("C006", 
                     desfecho, 
                     ~ calc_razao_prevalencia_ajustada(not_dcnt13, .x, .y,
                                                  exp_pos = "Feminino", 
                                                  exp_neg = "Masculino",
                                                  des_pos = "Sim", 
                                                  des_neg = "Não"))) |> 
  unnest(data)

c5_pns19 <- 
  c5_pns19 |> 
  mutate(data = map2("C006", 
                     desfecho, 
                     ~ calc_razao_prevalencia_ajustada(not_dcnt19, .x, .y,
                                                  exp_pos = "Mulher", 
                                                  exp_neg = "Homem",
                                                  des_pos = "Sim", 
                                                  des_neg = "Não"))) |> 
  unnest(data) 

```

```{r}
#| warning: false
# Resultados:

# Cenário 5 - Razão de prevalência do uso de serviços de saúde, considerando a população feminina em relação à masculina para o subgrupo da população não portadora de DCNT. PNS 2013.
(c5_pns13)

# Cenário 5 - Razão de prevalência do uso de serviços de saúde, considerando a população feminina em relação à masculina para o subgrupo da população não portadora de DCNT. PNS 2019.
(c5_pns19)

```
